【裁判字號】    83,自,142
【裁判日期】    901116
【裁判案由】    違反商標法
【裁判全文】
臺灣彰化地方法院刑事判決                          八十三年度自字第一四二號
    自  訴  人  冠龍興業股份有限公司  設彰化縣埤頭鄉○○路五號
    代  表  人  乙○○
    代  理  人  陳青來律師
    被      告  甲○○
    選任辯護人  王能幸律師
                李兆祥律師
右列被告因違反商標法案件，經自訴人提起自訴及檢察官併案移送（台灣彰化地方法
院檢察署八十三年度偵字第三九二二號）審理，本院判決如左：
    主  文
甲○○無罪。
    理  由
一、自訴及併案意旨略以：被告係隴興剪刀股份有限公司及輝晉企業股份有限公司之
    負責人，明知「海格羅ＨＹ  ＧＬＯ」、「福爾墾ＦＡＬＣＯＮ」等商標，業經
    自訴人申請註冊，取得商標專用權，指定使用於剪刀、鉗商品，「親子教育專用
    剪刀」，則經自訴人取得新式樣專利權在案，竟未經自訴人同意，意圖欺騙他人
    ，於民國八十三年二、三月間，在其經營之上開公司內，生產製造親子教育專用
    剪刀，侵害自訴人之專利權，並於剪刀產品及型錄上，使用上開「海格羅ＨＹ
    ＧＬＯ」、「福爾墾ＦＡＬＣＯＮ」商標，而將剪刀出賣予速得企業股份有限公
    司及權甫實業有限公司，侵害自訴人之商標專用權，因認被告涉犯專利法第一百
    二十六條及商標法第六十二條、六十三條之罪。
二、被告否認有侵害自訴人之專利權及商標專用權之犯行，辯稱「海格羅ＨＹ  ＧＬ
    Ｏ」之商標註冊，業由經濟部中央標準局（現為經濟部智慧財產局）評定為無效
    ，而親子教育專用剪刀之新式樣專利權，亦經該局審定後撤銷，均確定在案，至
    「福爾墾ＦＡＬＣＯＮ」之商標專用權，雖為自訴人所取得，然因被告經營之隴
    興剪刀股份有限公司，係於八十年十月間，即經獲美國ＦＡＬＣＯＮ公司授權之
    權甫實業有限公司之委託，生產製造「ＦＡＬＣＯＮ」商標之剪刀後，經由海關
    運到美國，自訴人於八十年十一月間始取得「福爾墾ＦＡＬＣＯＮ」之商標專用
    權，已在被告生產製造之後，是被告並無犯罪之故意，且依商標法第二十三條規
    定，被告使用「ＦＡＬＣＯＮ」商標，亦不受「福爾墾ＦＡＬＣＯＮ」商標專用
    權之拘束等語。經查自訴人申請註冊之「海格羅ＨＹ  ＧＬＯ」商標，其主要之
    外文「ＨＹ  ＧＬＯ」，因與美商AMERICAN PIN＆FASTENER CORP.自西元一九四
    五年起使用於各式剪刀商品之「ＨＹＧＬＯ」商標相同，業由經濟部中央標準局
    （現為經濟部智慧財產局）評定為無效；而自訴人申請審定之親子教育專用剪刀
    之新式樣專利權，亦經該局審定後撤銷，並均確定在案之事實，有經濟部智慧財
    產局（九０）智商0269字第九０００三八０九八號及（九０）智專一（一）一五
    一一五字第００九一一００九四八九號函二紙在卷可稽。此部分，被告生產製造
    剪刀，即無侵害自訴人之商標權及專利權之可言，自不觸犯專利法第一百二十六
    條及商標法第六十二條、六十三條之罪。又「ＦＡＬＣＯＮ」商標，本即為美商
    鷹標製尺公司於西元一九四八年申請美國專利商標局註冊，並指定使用於尺、尺
    規及剪刀等商品在案。雖因該商標未為我國國人所熟悉，故「福爾墾ＦＡＬＣＯ
    Ｎ」商標，始由自訴人申請經濟部中央標準局註冊，於八十一年六月間取得商標
    專用權確定，此有商標註冊證及行政法院八十六年度判字第一八四三號判決足憑
    。然被告經營之輝晉企業股份有限公司及隴興剪刀股份有限公司生產製造之「Ｆ
    ＡＬＣＯＮ」商標剪刀，乃由美商鷹標製尺公司授權之偉亨國際股份有限公司、
    權甫實業有限公司分別自七十六年間起、八十年十月間起，所下單委託，於生產
    製造後，並經由海關運返美國等情，業據證人丙○○證述屬實，並有授權書、訂
    購單及訂貨通知單等件在卷可參。足見被告使用「ＦＡＬＣＯＮ」商標，生產製
    造剪刀，係經美商鷹標製尺公司之輾轉授權，且未在我國行銷，又在自訴人申請
    商標註冊之前，自不侵害自訴人之商標專用權，而觸犯商標法第六十二條、六十
    三條之罪。從而，被告之行為不罰，自應為無罪之諭知。
據上論斷，應依刑事訴訟法第三百三十四條、第三百零一條第一項，判決如主文。
中      華      民      國    九十      年     十一     月     十六     日
                                臺灣彰化地方法院刑事第三庭
                                      法      官  廖國佑
右正本證明與原本無異。
如不服本判決，應於判決送達後十日內，向本院提出上訴狀（須附繕本）。
                                      法院書記官  王宣雄
中華      民      國    九十      年     十一     月     二十一   日


司法院資訊處製作；財團法人民間司法改革基金會備份。
